【裁判字號】    99,台上,4539
【裁判日期】    990715
【裁判案由】    違反懲治走私條例
【裁判全文】
最高法院刑事判決            九十九年度台上字第四五三九號
上  訴  人  甲○○
            乙○○
            丙○○
            丁○○
            戊○○
            己○○
            庚○○
            辛○○
            壬○○
            癸○○
            子○○
共      同
選任辯護人  許龍升律師
上列上訴人等因違反懲治走私條例案件，不服台灣高等法院高雄
分院中華民國九十九年四月三十日第二審判決（九十八年度上訴
字第一七０六號，起訴案號：台灣高雄地方法院檢察署九十六年
度偵字第三二二三八號），提起上訴，本院判決如下：
    主  文
原判決撤銷，發回台灣高等法院高雄分院。
    理  由
本件原判決認定上訴人甲○○、子○○、乙○○、丙○○、丁○
○、戊○○、己○○、庚○○、楊燦冬、壬○○、癸○○有原判
決事實欄所載之犯罪事實，因而撤銷第一審之科刑判決，分別改
判論處甲○○共同犯如原判決附表（下稱附表）編號一、二所示
之走私罪共二罪各罪刑；子○○共同犯如附表編號一至八所示之
走私罪共八罪各罪刑；乙○○共同犯如附表編號一、二所示之走
私罪共二罪各罪刑；丙○○共同犯如附表編號一至八所示之走私
罪共八罪各罪刑；丁○○共同犯附表編號一、二所示走私罪共二
罪各罪刑；戊○○共同犯如附表編號三至八所示之走私罪共六罪
各罪刑（均累犯）；己○○共同犯如附表編號三至八所示之走私
罪共六罪各罪刑；庚○○共同犯如附表編號三所示之走私罪刑；
辛○○共同犯如附表編號五至八所示之走私罪共四罪各罪刑；壬
○○共同犯如附表編號五至八所示之走私罪共四罪各罪刑；癸○
○共同犯如附表編號六至八所示之走私罪共三罪各罪刑。固非無
見。惟查：(一)有罪判決書所記載之犯罪事實，為論罪科刑適用法
律之基礎，故凡於適用法律有關之重要事項，必須詳加認定，明
確記載，然後於理由內敘明犯罪事實所憑之證據及認定之理由，
始足為適用法律之依據。倘事實認定與理由說明，不相一致，或
事實或理由欄內之記載，前後齟齬，與所採之證據資料不相適合
，均屬判決理由矛盾之當然違背法令。又懲治走私條例第二條第
一項之私運管制物品進口罪，係指私運該物品進出國境而言。國
境包括領土、領海及領空。依中華民國領海及鄰接區法第三條規
定，中華民國領海為自基線起至其外側十二浬間之海域。於國境
內自某一地區運送管制物品至另一地區，或自大陸地區私運管制
物品進入台灣地區，其屬前者，應適用同條例第三條規定論以國
境內運送管制物品罪；若屬後者，則應成立同條例第十二條之準
私運管制物品進口罪，並依該條規定適用同條例第二條第一項處
斷，均不能逕論以私運管制物品罪。是走私行為之起運點究於我
國境內、境外或大陸地區，即為攸關上開各規定法律適用之重要
事項，除認明記載於事實欄外，並應詳為說明認定所憑之依據與
得心證之理由，始為適法。查(1)原判決事實認定：甲○○、子○
○、乙○○、丙○○、丁○○、戊○○、己○○、庚○○、辛○
○、壬○○、癸○○（下稱甲○○等十一人）、王蒼杭（另案審
理中）、竇權忠（業經判處罪刑確定）、蔡西賓（通緝中）等人
共同基於犯意聯絡，分別於附表「進出港時間」欄所示時間，共
同駕「海豐號」漁船，前往附表所示之「申報作業海域」，以不
詳原因取得如附表「漁獲種類及數量」欄所示之漁獲種類及數量
，再共同搬運裝載於「海豐號」船艙後，自高雄港中和安檢所報
關入港，以虛稱該漁獲均為「海豐號」自行於附表「申報作業海
域」欄所示之海域捕撈之方式，私運上開管制物品進入台灣地區
等情，於理由貳、二先記載：「海豐號」於附表編號一至八所示
「進出港時間」，甲○○等十一人係前往「走私漁獲來源地點」
欄所示地點從事漁撈作業等語；復於理由貳、五載稱：甲○○等
十一人係駕駛「海豐號」前往附表編號一至八所示申報作業海域
（原判決誤載為均業海域）等語。就甲○○等十一人駕駛「海豐
號」究係前往「申報作業海域」或「走私漁獲來源地點」私運漁
獲入境，事實記載與理由說明，及理由說明間，前後齟齬，自有
判決理由矛盾之違法。且原判決事實既認甲○○等十一人係前往
附表「走私漁獲來源地點」欄所示私運漁獲入境，而附表編號一
、二、三、五、六、七「走私漁獲來源地點」則記載中國福建省
、廣東省、香港等地。如果無誤，甲○○等十一人所為，自應適
用懲治走私條例第十二條規定，依同條例第二條第一項論處。原
判決逕論以該條例第二條第一項之私運管制物品罪，依上開說明
，難謂適法。(2)原判決於理由貳、五說明：甲○○等十一人未經
申報，共同駕「海豐號」前往附表編號一至八所示申報作業海域
（原判決誤載為均業海域），均非屬我國領海海域，有海軍大氣
海洋局海洋航圖字第０九九００００二五一號函及「海豐號」八
次航程地點之標誌圖樣可按，足見甲○○等十一人有私運管制進
口之漁產品而逾公告數額進入台灣地區等語。然原審係就附表編
號一至八之申報作業海域是否屬於我國領海函詢海軍大氣海洋局
，經該局以上開函文載稱：「貴院所提供座標資料，經套疊於本
局海圖上顯示航經之海域是否屬我國領海乙節，請自行參閱附件
」（見原審卷第一五三頁），並未認定附表編號一至八之申報作
業海域非屬我國領海，原判決此部分理由論斷與所引證據不相一
致，亦有證據上理由矛盾之違法。(二)按供犯罪所用或犯罪預備之
物，得沒收之，刑法第三十八條第一項第二款定有明文。依原判
決認定之事實，甲○○等十一人係以「海豐號」漁船私運漁獲管
制物品入境，且「海豐號」漁船於民國九十五年十二月至九十六
年八月間，計八次涉犯走私案件，有行政院海巡署海岸巡防總局
南部地區巡防局第五海岸巡防總隊南五總字第０九九００一一二
八一號函在卷為憑（見原審卷第二０四頁）。倘若屬實，「海豐
號」漁船是否為甲○○等十一人所有並供走私犯罪所用之物，而
得沒收之，即有再加調查、審認之必要。原判決未詳加調查，並
說明認定之理由，亦有調查職責未盡及判決理由不備之違誤。以
上或為上訴意旨所指摘，或為本院得依職權調查之事項，應認原
判決有撤銷發回之原因。
據上論結，應依刑事訴訟法第三百九十七條、第四百零一條，判
決如主文。
中    華    民    國  九十九  年    七    月   十五   日
                      最高法院刑事第十二庭
                          審判長法官  黃  一  鑫
                                法官  張  春  福
                                法官  林  勤  純
                                法官  李  錦  樑
                                法官  陳  國  文
本件正本證明與原本無異
                                      書  記  官
中    華    民    國  九十九  年    七    月  二十二  日
                                                      v

司法院資訊處製作；財團法人民間司法改革基金會備份。
